【裁判字號】    99,上訴,4
【裁判日期】    990205
【裁判案由】    偽造文書等
【裁判全文】
臺灣高等法院刑事判決                   99年度上訴字第4號
上  訴  人
即  被  告  甲○○
上列上訴人因偽造文書案件，不服台灣士林地方法院98年度審易
字第2049號，中華民國98年11月17日第一審判決（起訴案號：台
灣士林地法院檢察署98年度偵字第11010 號），提起上訴，本院
判決如下：
    主  文
上訴駁回。
    事  實
一、甲○○曾有麻藥、恐嚇、傷害、偽造有價證券、贓物、毒品
    等前科，其中因毒品案件，經原審法院以94年度訴字第718
    號判決處有期徒刑9 月確定，又因贓物、毀損、違背安全駕
    駛、妨害公務、恐嚇、麻藥、竊盜、傷害、偽造文書、重傷
    害、傷害等案件，分別經原審法院以94年度湖簡字第49號、
    94年度簡字第56號、85年度易字第2251號、88年度易字第
    808號、88年度易字第122號判決各處有期徒刑5月、3月、3
    月、3月、1年、6月、4月、5月、10月確定、及以87年度訴
    字第9 號、86年度易字第3264號判決各處有期徒刑3年6月、
    10月，後二者均提起上訴後，經本院分別以88年度上訴字第
    2325號、87年度上易字第3050號判決駁回上訴確定，上開數
    罪嗣經減刑（重傷害罪除外）並合併或接續執行，於民國97
    年2月7日縮刑期滿執行完畢。詎甲○○猶不知悔改，因其知
    遭司法單位通緝，意圖供冒用身分使用躲避警方查緝，乃於
    98年5 月間某日，在基隆市七堵區某電玩店內，與真實姓名
    年籍不詳綽號「阿猴」之成年男子，共同基於偽造印有「內
    政部印」公印文之國民身分證犯意聯絡，約定甲○○支付新
    臺幣（下同）4 萬元予「阿猴」，由「阿猴」負責偽造，而
    「阿猴」先以內附照相功能之行動電話拍攝甲○○照片一張
    ，再於不詳時、地偽造印有「內政部印」公印文之「乙○○
    」名義國民身分證1張，並將甲○○照片黏貼其上，1個月後
    ，「阿猴」將該偽造之國民身分證在上開電玩店內交付予甲
    ○○以備使用。甲○○取得上開偽造之國民身分證後，於98
    年7 月19日，至臺北縣汐止市鄉○路○段169號汐鄉汽車旅館
    投宿時，持該偽造之國民身分證交付櫃臺人員登記投宿，使
    不知情之櫃臺人員將「乙○○」年籍填載於旅客住宿登記名
    冊上而行使之，致生損害我國內政部關於國民身分之管理、
    乙○○及汐鄉汽車旅館。嗣警於同年8月3日下午8 時30分許
    ，在上址為警臨檢查獲，並扣得甲○○所有上開偽造之國民
    身分證1 張。
二、案經臺北縣政府警察局汐止分局報告臺灣士林地方法院檢察
    署檢察官偵查起訴。
    理  由
一、上開犯罪事實，業據被告甲○○於警詢、檢察官偵查、原審
    準備程序及審理中坦承不諱，並有上開偽造之「乙○○」名
    義國民身分證1 張扣案可憑，該國民身分證經送內政部戶政
    司鑑定，其結果因證上照片與戶役政系統檔存照片資料不符
    ，且防偽辨識設計亦不相符，認係偽造，有內政部戶政司98
    年9月23日內戶司字第0980169183號函1份附卷可憑，復有汐
    鄉汽車旅館旅客住宿登記名冊影本1 份在卷可憑，應甚明確
    ，被告之犯行堪予認定。
二、按國民身分證為特許證之一種，而刑法所謂公印，係指公署
    或公務員職務上所使用之印信而言；又所謂公印或公印文，
    係專指表示公署或公務員資格之印信而言，即俗稱大印與小
    官章及其印文（最高法院22年上字第1904號、69年台上字第
    693 號判例意旨參照），是國民身分證上「內政部印」之印
    文，核屬刑法第218條第1項所稱之公印文甚明。又偽造公印
    文，刑法第218條既有獨立處罰之規定，且較刑法第212條之
    處罰為重，則於偽造刑法第212 條之特種文書同時偽造公印
    文者，即難置刑法第218 條處刑較重之罪於不問（司法院大
    法官會議釋字第82號解釋意旨參照）。核被告甲○○所為，
    係犯刑法第218條第1項偽造公印文罪、戶籍法第75條第2 項
    、第1項行使偽造之國民身分證罪。按戶籍法第75條於97年5
    月28日修正公布，該條第1項、第2項規定「意圖供冒用身分
    使用，而偽造、變造國民身分證，足以生損害於公眾或他人
    者，處5 年以下有期徒刑、拘役或科或併科新臺幣50萬元以
    下罰金。行使前項偽造、變造之國民身分證亦同」。該法條
    係針對國民身分證之偽造、變造犯行予以明文規定，相較於
    刑法第212 條係針對所有一般特種文書之偽造、變造犯行，
    乃特別法與普通法關係，則戶籍法第75條第1項、第2項規定
    ，與刑法第216條、第212條乃法規競合，應擇特別法即戶籍
    法第75條第1項、第2項適用。被告共同以一行為偽造上開國
    民身分證，同時觸犯刑法第218條第1項偽造公印文罪及戶籍
    法第75條第1 項偽造國民身分證罪，為想像競合犯，又因行
    使國民身分證與偽造國民身分證有吸收關係，自依較重之偽
    造公印文罪處斷。又被告與「阿猴」之成年男子間，就上開
    犯行，有犯意聯絡與行為分擔，均為共同正犯。公訴人於原
    審準備程序中業已變更起訴法條如上，在社會事實同一之情
    況下，爰毋須變更起訴法條。再被告有事實欄所載前科執行
    情形，此有本院被告前案紀錄表1 份在卷可憑，其於前案有
    期徒刑執行完畢後5 年內，故意再犯有期徒刑以上之本罪，
    為累犯，應依法加重其刑。
三、原審適用戶籍法第75條第1項、第2項，刑法第11條前段、第
    28條、第218條第1項、第55條、第47條第1項、第38條第1項
    第2款、第3款規定，並審酌被告曾有多次犯罪前科，因其知
    遭司法單位通緝，意圖供冒用身分使用躲避警方查緝，乃偽
    造他人之國民身分證進而行使，致生損害我國內政部關於國
    民身分之管理、乙○○及汐鄉汽車旅館，惟其犯後已坦承犯
    行，態度尚屬良好等一切情狀，判處被告有期徒刑9 月，並
    就扣案偽造之「乙○○」名義之國民身分證1 張，以其為被
    告所有供本件犯罪所用及所得之物，業據被告於審理中供承
    不諱，乃依法宣告沒收等情，經核認事用法均無不合。被告
    上訴意旨主張：於汽車旅館遭臨檢時，即表明未攜帶身分證
    並向臨檢員警報告真實姓名、年籍，原判決所認事實顯與實
    情不符，偽造該身分證係出於綽號「阿猴」之人之一廂情願
    ，其目的係為向被告索取4萬元之費用，被告未曾與其達成
    協議，「阿猴」偽造完成後，硬留在被告處。被告於遭臨檢
    當時，並無使用之意圖，持之向汽車旅館登記住宿，乃知識
    程度不足所致，原審所為量刑，顯然過重云云。然查被告於
    原審審理中即供稱：「阿猴知道我被通緝，自己願意幫我去
    偽造身分證，我也同意」、於本院審理時亦供稱「我有拿給
    他（指汐鄉汽車旅館櫃臺人員）登記」等語，足證被告同意
    共犯「阿猴」為其偽造國民身分證在前，復於投宿汐鄉汽車
    旅館時，即持該偽造之國民身分證交付櫃臺人員登記投宿等
    情無訛，上訴意旨仍執陳詞否認有使用意圖云云，顯屬事後
    卸飾之詞；另按「量刑輕重係屬事實審法院得依職權自由裁
    量之事項，苟已斟酌刑法第57條各款所列情狀而未逾越法定
    刑度，不得遽指為違法（72年台上字第6696號判例）」，
    本件原審判決已經詳細記載量刑審酌各項被告犯罪情節及犯
    罪後之態度等一切情狀，並予以綜合考量，在法定刑內科處
    其刑，經核量刑亦稱妥適，是上訴人之上訴為無理由，應予
    駁回。
據上論斷，應依刑事訴訟法第368條，判決如主文。
本案經檢察官柯麗鈴到庭執行職務。
中    華    民    國    99    年    2     月    5     日
                  刑事第二庭  審判長法  官  洪光燦
                                    法  官  林恆吉
                                    法  官  楊照男
以上正本證明與原本無異。
如不服本判決，應於收受送達後10日內向本院提出上訴書狀，其
未敘述上訴之理由者並得於提起上訴後10日內向本院補提理由書
（均須按他造當事人之人數附繕本）「切勿逕送上級法院」。
                                    書記官  陳紀語
中    華    民    國    99    年    2     月    5     日
附錄：本案論罪科刑法條全文
戶籍法第75條
意圖供冒用身分使用，而偽造、變造國民身分證，足以生損害於
公眾或他人者，處5 年以下有期徒刑、拘役或科或併科新臺幣50
萬元以下罰金。
行使前項偽造、變造之國民身分證者，亦同。
將國民身分證交付他人，以供冒名使用，或冒用身分而使用他人
交付或遺失之國民身分證，足以生損害於公眾或他人者，處3 年
以下有期徒刑、拘役或科或併科新臺幣30萬元以下罰金。
刑法第218條
偽造公印或公印文者，處5 年以下有期徒刑。
盜用公印或公印文足以生損害於公眾或他人者，亦同。


司法院資訊處製作；財團法人民間司法改革基金會備份。
